【裁判字號】    89,上訴,1060
【裁判日期】    890510
【裁判案由】    毒品危害防制條例
【裁判全文】
臺灣高等法院臺中分院刑事判決                  八十九年度上訴字第一六號
      上  訴  人  臺灣南投地方法院檢察署檢察官
      被      告  乙○○
右上訴人因毒品危害防制條例案件，不服臺灣南投地方法院八十九年度訴字第一二八
號中華民國八十九年五月十日第一審判決（起訴案號：臺灣南投地方法院檢察署八十
九年度毒偵字第二六八號），提起上訴，本院判決如左：
      主      文
原判決撤銷，發回南投地方法院。
      理      由
一、公訴意旨略以：被告乙○○前因施用毒品案件，經臺灣南投地方法院八十七年度
    毒聲字第一七一號裁定送觀察、勒戒後，因無繼續施用毒品之傾向，由臺灣南投
    地方法院檢察署檢察官於民國八十七年八月十一日以八十七年度偵字第二八二三
    、二八六六號不起訴處分確定。嗣於八十八年間，又犯施用第一、二級毒品，經
    依臺灣南投地方法院以八十八年度毒聲字第四九六號裁定送觀察、勒戒後，因有
    繼續施用毒品之傾向，送強制戒治並起訴經判處有期徒刑一年，於八十八年八月
    五日確定。詎被告仍不知悔改，於停止戒治付保護管束中（已撤銷停止戒治），
    復於八十九年一月二十二日十六時四十分回溯九十六小時內之某時許，在不詳地
    點，施用第二級毒品安非他命一次。復另基於施用第一級毒品海洛英犯意，於八
    十九年一月二十二日十六時回溯一百二十小時內之某時許，在不詳地點，以不明
    方式，施用第一級毒品海洛英一次。嗣於同日在南投縣埔里鎮○○○○○道附近
    ，為警查獲，並扣得海洛英三．四公克，安非他命十四．六公克。因認被告涉有
    毒品危害防制條例第十條第一、二項施用第一、二級毒品罪嫌。
二、本件原審法院以被告乙○○前因施用毒品案件，各經原審法院以八十七年度毒聲
    字第一七一號裁定送觀察、勒戒後，因無繼續施用毒品之傾向，而由臺灣南投地
    方法院檢察署檢察官八十七年八月十一日以八十七年度偵字第二八二三、二八六
    六號不起訴處分確定。復於五年內之八十八年間再犯施用第一、二級毒品案件，
    經依原審法院以八十八年度毒聲字第四九六號裁定送觀察、勒戒後，認有繼續施
    用毒品之傾向，業由原審法院於八十八年五月四日以八十八年度毒聲字第七三三
    號令入戒治處所施以強制戒治一年，經送臺灣臺中戒治所強制戒治後，其執行期
    滿日為八十九年五月三日。其上開再犯施用第一、二級毒品之犯行，並另由臺灣
    南投地方法院檢察署檢察官以八十八年度偵字第一五八九號提起公訴，經原審法
    院於八十八年七月十三日以八十八年度訴字第一六三號判決，判處被告連續施用
    第一級毒品，處有期徒刑七月，又連續施用第二級毒品，處有期徒刑六月，應執
    行有期徒刑一年，於八十八年八月五日確定，此有臺灣南投地方法院檢察署刑案
    資料查註紀錄表、該署八十八年戒執一字第一一八號檢察官戒治處分執行指揮書
    、臺灣高等被告全國前案紀錄表、原審法院八十八年度訴字第六三九號刑事判決
    書及八十八度撤緩字第三一號裁定書各一份在卷可稽。被告於送臺灣臺中戒治所
    強制戒治屆滿三月後，其成效經評定為合格，認無繼續戒治之必要，業經原審法
    院以八十八年度毒聲字第一五六八號裁定停止戒治，所餘戒治期間，並付保護管
    束，於八十八年十月五日出所，保護管束期間自該日起至八十九年五月三日止，
    此有臺灣臺中戒治所八十八年十月五日中戒教字第○七一一號函、臺灣南投地方
    法院檢察署八十八年十月十一日甲○朝執正字第一八八九二號檢察官執行（停止
    戒治）保護管束指揮書各一紙在卷可稽；其後被告於保護管束期間之八十九年一
    月二十二日十六時四十分回溯九十六小時內之某時許，在不詳地點，施用第二級
    毒品安非他命一次，及於八十九年一月二十二日十六時回溯一百二十小時內之某
    時許，有再度施用第一級毒品海洛英一次行為，因係屬違反保護管束應遵守事項
    情節重大，復經原審法院以八十九年度毒聲字第四○三號裁定撤銷其停止戒治，
    並令入戒治處所施以強制戒治，此有該裁定一份附卷可憑。顯見被告於八十八年
    間再犯施用第一、二級毒品行為，僅屬違反保護管束應遵守事項情節重大，構成
    撤銷其停止戒治之原因，尚難認被告係屬再犯或三犯毒品危害防制條例第十條之
    罪，並認上訴人即檢察官逕行提起公訴，係屬起訴之程序違背規定，遂不經言詞
    辯論而逕為諭知不受理之判決。
三、惟按被告在停止強制戒治付保護管束期間再犯施用第一、二級毒品之行為，除同
    時符合毒品危害防制條例第二十條第四項之撤銷事由，亦同時為一犯罪行為，然
    因該行為不符合同條例第二十條第一項可為不起訴或不付審理之規定，是即應回
    歸刑法一般概念，使之進入審判程序而適用同條例第十條規定，苟其最後一次施
    用毒品行為，非前揭判決確定效力所及，則可視為另行起意，而應為另一刑罰處
    罰，至因其前揭強制戒治處分尚未執行完畢，故就類似保安處分之強制戒治無再
    向法院申請之實益，仍可繼續前強制戒治之執行。且同條例並未規定，須行為人
    受強制戒治或觀察勒戒處分執行完畢後，始可就其另犯之施用毒品行為加以刑事
    處罰，故被告一犯後，三犯前，就二犯之處罰，不因其前之強制處分未執行完畢
    ，即認不符合可為刑事處罰之程序要件，原審以被告之行為與再犯或三犯要件不
    合，逕為不受理諭知，尚有未洽。
三、又查，毒品危害防制條例第二十條第三項所謂三犯，不以二犯時經檢察官將被告
    送觀察勒戒後，再為不起訴處分，後又再犯毒品危害防制條例之罪為必要。本件
    被告於二犯毒品危害防制條例罪，業經原審判處有期徒刑七月，又連續施用第二
    級毒品，處有期徒刑六月，應執行有期徒刑一年，於八十八年八月五日確定，此
    有臺灣南投地方法院檢察署刑案資料查註紀錄表、該署八十八年戒執一字第一一
    八號檢察官戒治處分執行指揮書、臺灣高等被告全國前案紀錄表、原審法院八十
    八年度訴字第一六三號刑事判決書及八十八度撤緩字第三一號裁定書各一份在卷
    可稽。被告於二犯確定後又犯毒品危害防制條例之罪，自應認係同條例第二十條
    第三項所指三犯。原審以被告之行為與再犯或三犯要件不合，逕為不受理諭知，
    未為實體判決，顯有違誤。檢察官上訴意旨據以指摘原審法院之判決不當，為有
    理由，應由本院將原判決並諭知發回另行審理，以維審級利益，並不經言詞辯論
    為之。
四、據上論斷，應依刑事訴訟法第三百六十九條第一項但書、第三百七十二條，判決
    如主文。
中      華      民      國    八十九     年      八       月     一     日
                                  臺灣高等法院臺中分院刑事第一庭
                                        審判長法  官  陳  紀  綱
                                              法  官  陳  登  源
                                              法  官  蕭  錦  鍾
右正本證明與原本無異。
如不服本判決應於收受送達後十日內向本院提出上訴書狀，其未述上訴之理由者並
得於提起上訴後十日內向本院補提理由書（均須按他造當事人之人數附繕本）。
                                              書記官  蘇  昭  文
中      華      民      國  八十九     年      八       月     四     日
                                                                        Ｉ


司法院資訊處製作；財團法人民間司法改革基金會備份。
